【裁判字號】    97,家聲,49
【裁判日期】    970814
【裁判案由】    解除遺產管理人
【裁判全文】
臺灣彰化地方法院民事裁定      97年度家聲字第49號
聲  請  人  乙○○
代  理  人  甲○○
相  對  人  丁○○
                        之2
代  理  人  戊○○
代  理  人  丙○○
                        號
聲請人聲請解除被繼承人蔡實海之遺產管理人事件，本院裁定如
下：
    主    文
相對人丁○○為被繼承人蔡實海遺產管理人之職務，應予解任。
聲請程序費用新台幣1000元由被繼承人之遺產中負擔。
    理    由
一、本件聲請意旨略以：查經前鈞院95年度財管字第41號指定遺
    產管理人事件，指定相對人丁○○為被繼承人之遺產管理人
    ，該裁定無非以被繼承人之土地之「三七五租約」承租人承
    租人黃鎮明、黃金謨、黃藍金花等三人，以拒收民國九十三
    年、九十四年度租金，且蔡實海及其庶子蔡天才等二人, 業
    經鈞院以91年度亡第7號判決宣告死亡，兼以蔡實海之繼承
    人有無不明，致渠等無從辦理租金提存為由，聲請鈞院指定
    遺產管理人。聲請人於鈞院裁定相對人為遺產管理人後，始
    知悉，惟今聲請人既係蔡實海之合法繼承管理人，為黃鎮明
    等三人明知，且渠等任意於土地上搭建鐵皮屋。而相對人經
    鈞院指定為遺產管理人，於領取蔡實海土地徵收補償費後，
    即消極不履行遺產管理人之職務，且相對人明知聲請人是蔡
    實海之合法繼承人，聲請人已多次口頭、書面向相對人聲明
    承認繼承，並要求相對人將遺產移由聲請人管理，然相對人
    置之不理，此依民法第1178條第2項、非訟事件法第153條第
    2 項、第148條規定，聲請解任相對人遺產管理人之職務等
    語。
二、按非訟事件法第148條規定：「親屬會議選定之遺產管理人
    有下列情形之一者，法院得依害關係人或檢察官之聲請，徵
    詢親屬會議會員、利害關係人或檢察官之意見後解任之，命
    親屬會議於一個月內另為選定：一、違背職務上之義務者。
    二、違背善良管理人之注意義務，致生危害遺管理人之規定
    ，三、其他重大事由。且依據同法第153條第2項準用法院依
    據民法第1178條第2項所選任之遺產管理人。基此，法院選
    任之遺產管理人，倘有非訟事件法第148條所定之不適任情
    形，當亦得由法院予以解任。
三、經查，聲請人主張其為被繼承人蔡實海之合法繼承人（即蔡
    實海之孫；並稱蔡實海的兒子都死亡，有個女兒在中國大陸
    ，他被宣告死亡時，聲請人還在搜尋其他繼承人，後來要辦
    理遺產登記時，才知道相對人已擔任遺產管理人），此有繼
    承系統表、被繼承人日據時期除戶謄本、被繼承人相關親屬
    之日據時期戶籍資料及戶口名簿影本等資料為證，相對人對
    此亦承認真實，聲請人之主張堪信屬實。相對人辯稱：相對
    人擔任遺產管理人後，積極任事，且通知被繼承人在台之親
    屬辦理繼承登事宜。又坐落彰化縣花壇鄉○○○段灣子口小
    段之共有土地（相對人之先祖父蔡壽石與蔡實海、蔡實魁三
    人共有），部分遭聲請人之父蔡繼墀擅自出租第三人佃農，
    第三人拒不拆除建物，引發紛爭，相對人為處理出售遺產土
    地及排除第三人占有土地等事宜開銷，已花費支付新台幣近
    八百萬元，聲請人應先支付相對人之前之花費，待事務處理
    結束，本人尚辭去職務，並向法院陳報清冊等語。惟查，相
    對人所辯爭端乃兩造、訴外人間其他私法上之事由，與本件
    遺產管理人職務應否續任無涉。是本件被繼承人蔡實海既有
    合法繼承人現尚存在（非繼承人有無不明狀況），遺產管理
    人之權限，即行消滅，依上開法律之規定，相對人不應再任
    被繼承之遺產管理人，自應解任相對人遺產管理人之職務。
    本件聲請，應予准許。
四、依非訟事件法第157條裁定如主文。
中    華    民    國    97    年    8    月     14    日
                    家事法庭    法  官  王鏡明
以上正本係照原本作成。
如對本裁定抗告須於裁定送達後10日內向本院提出抗告狀。
中    華    民    國    97    年    8    月     14    日
                                書記官  謝玲英


司法院資訊處製作；財團法人民間司法改革基金會備份。
